【裁判字號】    97,訴,157
【裁判日期】    970807
【裁判案由】    偽造文書等
【裁判全文】
臺灣臺東地方法院刑事判決               97年度訴字第157號
公  訴  人  臺灣臺東地方法院檢察署檢察官
被      告  甲○○
上列被告因偽造文書等案件，經檢察官提起公訴（97年度偵字第
619、676號），本院依簡式審判程序審理判決如下：
    主  文
甲○○意圖為自己不法之所有，而侵占離本人所持有之物，處罰
金新臺幣伍仟元，如易服勞役，以新臺幣壹仟元折算壹日；又行
使偽造私文書，足以生損害於他人，處有期徒刑肆月，如易科罰
金，以新臺幣壹仟元折算壹日；又服用酒類，不能安全駕駛動力
交通工具而駕駛，處有期徒刑月，如易科罰金，以新臺幣壹仟
元折算壹日。應執行有期徒刑陸月，如易科罰金，以新臺幣壹仟
元折算壹日。緩刑年，並應依執行檢察官命令，向指定之公益
團體、地方自治團體或社區提供壹佰陸拾小時之義務勞務。緩刑
期間付保護管束。
    事  實
一、甲○○與丙○○○為居住於臺東縣海端鄉初來地區之鄰居，
    ，丙○○○因年邁又一人獨居，甲○○常協助丙○○○前往
    醫院就診或前往金融機構提領現金；於民國97年3月4日上午
    ，甲○○騎乘機車載送丙○○○前往臺東縣關山鎮農會提領
    現金後，2人返回甲○○位於臺東縣海端鄉初來43之5號之住
    處內一同飲酒，其間，甲○○見丙○○○所有臺東縣關山鎮
    農會帳戶（帳號0000000號）存款存摺1本及印章1枚掉落地
    面，竟基於意圖為自己不法所有之犯意，趁丙○○○未發覺
    之際，將脫離丙○○○持有之上開存摺1本、印章1枚，侵占
    入己。復於同（4）日下午2時許，另基於意圖為自己不法所
    有而詐欺取財及行使偽造私文書之犯意，為免遭人察覺，遂
    邀同不知情之鄰居余秀珠（由臺灣臺東地方法院檢察署檢察
    官另為不起訴處分）前往臺東縣關山鎮農會，將丙○○○上
    開存摺及印章交予余秀珠，請其代為提領新臺幣（下同）1
    萬2000元，余秀珠因不識字而不知有異，誤信為甲○○之帳
    戶，並進入臺東縣關山鎮農會提領，經承辦人代為繕打活期
    性存款取款憑條金額1萬2000元後，交予余秀珠，經余秀珠
    蓋用上開印章在前開取款憑條上，再交予承辦人員核對而行
    使之，使承辦人員誤認其為有權領取款項之人而陷於錯誤，
    交付1萬2000萬元與余秀珠，足生損害於丙○○○及臺東縣
    關山鎮農會對提款人身分管理之正確性。余秀珠旋將甫提領
    之現款1萬2000元及上開帳戶存摺、印章轉交在外等候之甲
    ○○，甲○○得款後已花用一空，並將上開帳戶存摺及印章
    丟棄在其住處外之鳳梨園內。嗣於97年3月5日上午7時許，
    丙○○○發現上開帳戶及印章遺失，前往甲○○之上開住處
    詢問甲○○，經甲○○告知可能在屋外鳳梨園，丙○○○前
    往拾回，發現存摺紀錄遭竄改，經報警處理後，為警循線查
    獲。
二、甲○○明知服用酒類或其他相類之物，不能安全駕駛動力交
    通工具者，不得駕駛動力交通工具，竟於97年3月6日上午10
    時許，在臺東縣池上鄉福原村某處麵店內飲用米酒2瓶後，
    已不能安全駕駛動力交通工具，仍於同（6）日上午11時51
    分許，騎乘車號K58-211號重型機車行駛於臺東縣池上鄉○
    ○路上，嗣因酒後意識不清，不慎打滑擦撞臺東縣池上鄉○
    ○村○○路119號以西1300公尺處路旁護欄，受傷倒地，經
    送醫急救，並經抽血檢驗測得血液所含酒精濃度達196MG/DL
    （換算呼氣所含酒精濃度達0.98MG/L），而悉上情。
三、案經臺東縣警察局關山分局先後報告臺灣臺東地方法院檢察
    署檢察官偵查起訴。
    理  由
一、據以論罪之證據名稱：
（一）犯罪事實一部分：
   1、被告甲○○於警詢、檢察官偵訊、本院準備程序及審理時
      之自白。
   2、證人即被害人丙○○○於警詢之指述；證人余秀珠於警詢
      、偵訊時之證述。
   3、證人丙○○○指認犯罪嫌疑人紀錄表、臺東縣關山鎮農會
      帳號0000000-00000000號之存款存摺簿、活期性存款取款
      憑條、被告甲○○盜用紀錄、刑案現場測繪圖1份、刑案
      現場照片6張。
（二）犯罪事實二部分：
   1、被告甲○○於警詢、檢察官偵訊、本院準備程序及審理時
      之自白。
   2、臺東縣警察局關山分局交通事故處理小組觀察紀錄表、財
      團法人佛教慈濟綜合醫院關山分院診斷證明書及該院藥物
      濃度檢驗報告、道路交通事故現場圖、道路交通事故調查
      報告表(一)、(二)各1份，現場照片9張、臺東縣警察局舉發違
      反道路交通事件通知單影本1紙。
（三）綜上各節相互佐證，被告自白核與事實相符，應堪採信，
      本件事證明確，被告犯行均堪認定，應依法論科。
二、論罪與科刑：
    按銀行為便利存款人取款而印好任人索取填寫之取款憑條，
    非可流通市面得以自由轉讓，係屬私文書之一種，最高法院
    49年臺上字第1409號判例可資參照。核被告甲○○所為，就
    犯罪事實一部分，係犯刑法337條侵占脫離物罪、第210條、
    第216條之行使偽造私文書罪及第339條第1項之詐欺取財罪
    。被告盜蓋丙○○○印章之行為乃偽造私文書之部分行為，
    偽造私文書後復持以行使，其偽造之低度行為應為行使之高
    度行為所吸收，均不另論罪。又被告委由不知情之余秀珠盜
    蓋丙○○○印章，並由不知情之農會承辦人員代為繕打取款
    憑條之方式，偽造文書，再由余秀珠持向不知情之農會承辦
    人員行使，係間接正犯。被告以一行為，同時觸犯行使偽造
    私文書罪及詐欺取財罪，為想像競合犯，應依刑法第55條規
    定，從一重之行使偽造私文書罪處斷。就犯罪事實二部分，
    係犯刑法第185條之3服用酒類致不能安全駕駛動力交通工具
    而駕駛罪。被告所犯上開3罪，犯意各別，行為殊異，應分
    論併罰。爰審酌被告正處盛壯之年，不思以己力圖謀生計，
    竟利用就近照顧年老鄰居丙○○○之機會，侵占其存摺、印
    章並利用不知情之余秀珠詐領丙○○○之款項，侵害他人財
    產；又其明知酒精成分對人之意識能力具有不良影響，酒後
    駕車對一般往來之公眾及駕駛人自身皆具有高度危險性，竟
    漠視自己安危，尤枉顧公眾安全，而於服用酒類後之呼氣酒
    精濃度高達每公升0.98毫克，已處於不能安全駕駛動力交通
    工具之狀態仍駕駛機車，惟除被告自身受傷倒地外，幸無他
    人傷亡，衡量其犯罪之目的、手段、智識程度、所盜領現金
    之金額與酒後駕車所生之危害，犯後坦承上開全部犯行，知
    所悔悟，並已與被害人丙○○○達成和解，有和解書1紙在
    卷可考（見臺灣臺東地方法院檢察署97年度偵字第619號卷
    第12頁）等一切情狀，各量處如主文所示之刑，就罰金部分
    ，諭知易服勞役之折算標準，有期徒刑部分諭知易科罰金之
    折算標準，並就所宣告之有期徒刑部分，定其應執行刑及諭
    知易科罰金之折算標準。又被告未曾因故意犯罪受有期徒刑
    以上刑之宣告，有臺灣高等法院被告前案紀錄表1份在卷可
    參，本院認被告經此偵、審程序及上開刑之宣告後，已足生
    警惕效果，信無再犯之虞，因認前揭對被告所宣告之刑，以
    暫不執行為適當，爰併予宣告緩刑3年，並應依執行檢察官
    命令，向指定之公益團體、地方自治團體或社區提供160小
    時之義務勞務，且緩刑期間付保護管束。至於被告利用不知
    情之余秀珠偽造之上開取款憑條，已交予臺東縣關山鎮農會
    承辦人員，以供領款之用，非屬被告所有之物，而其上「丙
    ○○○」之印文，係被告盜用真正印章所為之盜用印文，非
    屬偽造之印文，自不在刑法第219條所定義務沒收之列（最
    高法院94年度臺非字第31號、80年度臺上字第1724號判決意
    旨參照），附此陳明。
三、應適用之法條：
    依刑事訴訟法第273條之1第1項、第299條第1項前段、第310
    條之2、第454條，刑法第216條、第210條、第337條、第339
    條第1項、第185條之3、第41條第1項前段、第2項、第42條
    第3項、第55條、第51條第5款、第74條第1項第1款、第2項
    第5款、第93條第1項第2款，刑法施行法第1條之1第1項、第
    2項，判決如主文。
本案經檢察官乙○○到庭執行職務
中    華    民    國    97    年    8     月    7     日
                  刑事第二庭    法  官  盧亨龍
以上正本證明與原本無異。
如不服本判決應於收受本判決後10日內向本院提出上訴書狀；上
訴書狀應敘述具體理由。未敘述上訴理由者，應於上訴期間屆滿
後20日內向本院補提理由書狀（均須按他造當事人之人數附繕本
）。「切勿逕送上級法院」。
告訴人或被害人對於本判決如有不服，請書具不服之理由狀，請
求檢察官上訴者，其上訴期間之計算係以檢察官收受判決正本之
日期為準。
                                書記官  石佳琪
中    華    民    國    97    年    8     月    8     日
附錄本判決論罪科刑法條全文：
中華民國刑法第185條之3
服用毒品、麻醉藥品、酒類或其他相類之物，不能安全駕駛動力
交通工具而駕駛者，處1年以下有期徒刑、拘役或3萬元以下罰金
。
刑法第216條
行使第210 條至第215 條之文書者，依偽造、變造文書或登載不
實事項或使登載不實事項之規定處斷。
刑法第210條
偽造、變造私文書，足以生損害於公眾或他人者，處5年以下有
期徒刑。
刑法第337條
意圖為自己或第三人不法之所有，而侵佔遺失物、漂流物或其他
離本人所持有之物者，處500元以下罰金。
刑法第339條
意圖為自己或第三人不法之所有，以詐術使人將本人或第三人之
物交付者，處5年以下有期徒刑、拘役或科或併科1千元以下罰金
。
以前項方法得財產上不法之利益或使第三人得之者，亦同。
前二項之未遂犯罰之。


司法院資訊處製作；財團法人民間司法改革基金會備份。
